【裁判字號】    90,台上,1213
【裁判日期】    900712
【裁判案由】    清償借款
【裁判全文】
最高法院民事裁定                                九十年度台上字第一二一三號
    上  訴  人  乙○○
                甲  ○
    共      同
    訴訟代理人  李青龍律師
    被 上訴 人  大眾商業銀行股份有限公司
    法定代理人  陳田錨
右當事人間請求清償借款事件，上訴人對於中華民國八十九年一月十八日台灣高等法
院台南分院第二審判決（八十八年度上字第三六九號），提起上訴，本院裁定如左：
    主  文
上訴駁回。
第三審訴訟費用由上訴人連帶負擔。
    理  由
按對於第二審判決上訴，非以其違背法令為理由，不得為之，民事訴訟法第四百六十
七條定有明文。依同法第四百六十八條規定，判決不適用法規或適用不當者，為違背
法令。而判決有同法第四百六十九條所列各款情形之一者，為當然違背法令。是當事
人提起上訴，如依民事訴訟法第四百六十八條規定，以第二審判決有不適用法規或適
用法規不當為理由時，其上訴狀或理由書應有具體之指摘，並揭示該法規之條項或其
內容。若係成文法以外之法則，應揭示該法則之旨趣。倘為司法院解釋、或本院之判
例，則應揭示該判解之字號或其內容。如以民事訴訟法第四百六十九條所列各款情形
為理由時，其上訴狀或理由書，應揭示合於該條款之事實。上訴狀或理由書如未依此
項方法表明者，即難認為已對第二審判決之違背法令有具體之指摘，其上訴自難認為
合法。本件上訴人對第二審判決提起上訴，雖以該判決違背法令為由，惟核其上訴理
由狀所載內容，係就原審取捨證據、認定事實之職權行使，及依職權解釋契約所論斷
：上訴人乙○○於民國八十四年十月二日邀同上訴人甲○為連帶保證人，向台南市第
十信用合作社（被上訴人奉准自八十七年五月三十一日起概括承受上開合作社之債權
及債務）借款新台幣（下同）四百五十萬元，自八十六年五月二十三日起未依約繳付
本息，迄今尚餘本金一百零五萬七千零十四元、利息、違約金未償等情，有上訴人所
不爭之借據、約定書、抵押權設定契約書、他項權利證明書、台灣台南地方法院八十
五年度拍字第二九四○號裁定，強制執行金額計算書分配表等件為憑，堪信為真實。
上訴人又未能舉證證明其曾要求審閱系爭借款相關之定型化契約條款內容為被上訴人
所拒、或被上訴人已免除其債務，則上訴人辯稱系爭借貸契約，依消費者保護法及其
施行細則規定，對上訴人不生效力或非屬契約之內容云云，為無足採。從而被上訴人
本於消費借貸及連帶保證之法律關係，訴請上訴人連帶給付一百零五萬七千零十四元
本息、違約金為有理由，應予准許等情，指摘其為不當，並就原審已論斷者，泛言違
背法令，而非具體說明該論斷究有何不適用法規、適用法規不當，或合於民事訴訟法
第四百六十九條所列各款之事實，難認對該判決之如何違背法令已有具體之指摘，依
首揭說明，應認其上訴為不合法。
據上論結，本件上訴為不合法。依民事訴訟法第四百八十一條、第四百四十四條第一
項、第九十五條、第八十五條第二項，裁定如主文。
中      華      民      國     九十     年      七      月     十二     日
                              最高法院民事第五庭
                                  審判長法官  朱  錦  娟
                                        法官  顏  南  全
                                        法官  蘇  達  志
                                        法官  許  澍  林
                                        法官  陳  碧  玉
      右正本證明與原本無異
                                              書  記  官
中      華      民      國     九十     年      七      月     二十     日


司法院資訊處製作；財團法人民間司法改革基金會備份。
